臺灣高等法院高雄分院刑事裁定
111年度毒抗字第176號
抗  告  人  
即  被  告  吳嘉雄




上列抗告人即被告因聲請觀察勒戒案件，不服臺灣橋頭地方法院
中華民國111年4月20日裁定（111年度毒聲字第201 號），提起
抗告，本院裁定如下：
    主  文
抗告駁回。
    理  由
一、抗告意旨略以：抗告人即被告吳嘉雄因需獨自扶養母親，母
    親年老患有憂鬱症，無法自理；弟弟患有中度身心障礙，無
    法工作，抗告人因需工作扶養母親、弟弟，無法放下工作執
    行觀察勒戒。抗告人深具悔悟之心，爭取並願意接受毒品戒
    癮治療，願遵守治療機構之指定日期，前往接受藥物、心理
    治療至完成戒癮治療止，懇請法官給予戒癮治療之機會等語
    。
二、犯毒品危害防制條例第10條之罪者，檢察官應聲請法院裁定
    ，令被告入勒戒處所觀察、勒戒，其期間不得逾二月；依前
    項規定為觀察、勒戒或強制戒治執行完畢釋放後，3 年後再
    犯第10條之罪者，適用本條前2 項之規定，毒品危害防制條
    例第20條第1 項、第3 項分別定有明文。而上開所謂「3 年
    後再犯」，只要本次再犯（不論修正施行前、後）距最近1
    次觀察、勒戒或強制戒治執行完畢釋放，已逾3 年者，即該
    當之，不因其間有無犯第10條之罪經起訴、判刑或執行而受
    影響（最高法院刑事大法庭109 年度台上大字第3826號裁定
    意旨參照）。
三、參酌毒品危害防制條例第24條規定，可知對於施用毒品者之
    治療模式，除採用原有之「附命完成戒癮治療緩起訴處分」
    及「觀察、勒戒或強制戒治」雙軌治療模式外，更賦與檢察
    官得依個案情形，以刑事訴訟法第253 條之2 第1 項第4 至
    6 款或第8 款規定，給予施用毒品者義務勞務、繳納處分金
    、心理輔導、法治教育或其他預防再犯措施為附條件之緩起
    訴處分，俾使其能經由多元化之緩起訴處遇，能有效並適當
    戒除毒癮而徹底擺脫毒品危害。其中關於是否適合附命完成
    戒癮治療之緩起訴處分部分，被告有「緩起訴處分前，另案
    羈押或執行有期徒刑」情事時，不適合為附命完成戒癮治療
    之緩起訴處分，毒品戒癮治療實施辦法及完成治療認定標準
    （下稱毒品戒癮治療實施辦法）第2 條第2 項第3 款定有明
    文。
四、查抗告人前因施用毒品案件，經臺灣高雄地方法院以民國10
    5年度毒聲字第507號裁定送觀察、勒戒後，認無繼續施用毒
    品之傾向，於105年11月14 日執行完畢釋放等情，有臺灣高
    等法院被告前案紀錄表在卷可參。另抗告人於110 年2月27
    日19時許，在高雄市○○區○○路000巷00弄0號14樓廁所內，以
    將第二級毒品甲基安非他命置入玻璃球燒烤後，吸食煙霧之
    方式，施用第二級毒品甲基安非他命1 次之事實，業據抗告
    人於偵查中坦白承認，並有正修科技大學超微量研究科技中
    心111年3月23日尿液檢驗報告在卷可證。由於抗告人於最近
    1 次觀察勒戒執行完畢釋放3 年後之111年2月27日19時許，
    再次施用第二級毒品甲基安非他命，故依前開說明，檢察官
    就本次施用毒品犯行，自可依職權採取「附命完成戒癮治療
    緩起訴處分」或「觀察、勒戒或強制戒治」之治療模式。
五、抗告人另因公共危險案件，經原審法院以109 年度交簡字第
    1185號判決判處有期徒刑4月確定，於111年2月28日入監執
    行（原預定執行完畢日期為111 年6月26日）等情，有前開
    前案紀錄表可參。因檢察官聲請觀察勒戒之前（於111 年4
    月6日繫屬原審法院），抗告人符合毒品戒癮治療實施辦法
    第2 條第2 項第3 款：「緩起訴處分前，另案羈押或執行有
    期徒刑」之規定。故依前開說明，檢察官審酌上開規定，以
    抗告人當時另案在監執行，有事實上之困難無法配合戒癮療
    程為由（詳臺灣橋頭地方檢察署實施毒品戒癮治療檢核表，
    偵卷第37頁），認抗告人不適合為附命完成戒癮治療之緩起
    訴處分，依職權採取「觀察、勒戒或強制戒治」之治療模式
    ，向原審聲請對抗告人為觀察勒戒處分，尚難認有裁量瑕疵
    之情事。而原審依檢察官之聲請，裁定抗告人應送觀察勒戒
    ，於法並無違誤。從而，抗告人以前述抗告理由提起抗告，
    請求撤銷原裁定之處分，為無理由，應予駁回。
據上論結，應依刑事訴訟法第412 條，裁定如主文。
中　　華　　民　　國　　111 　年　　5 　　月　　17　　日
                  刑事第三庭    審判長法  官  吳進寶
                                      法  官  徐美麗
                                      法  官  方百正
以上正本證明與原本無異。　　　　　　　　　　　　　　
本裁定不得再抗告。
中　　華　　民　　國　　111 　年　　5 　　月　　17　　日
                                      書記官  呂姿儀